臺灣臺中地方法院刑事判決　　　　　　　　　　　　九十三年度訴字第二五二七號
　　公　訴　人　臺灣臺中地方法院檢察署檢察官
　　被　　　告　丙○○
　　指定辯護人　本院公設辯護人甲○○
右列被告因殺人未遂案件，經檢察官提起公訴（九十三年度偵字第一七○一三號），
本院判決如左：
    主  文
丙○○殺人未遂，處有期徒刑伍年陸月。
扣案之柴刀壹把沒收。
    事  實
一、丙○○與乙○○係堂兄弟，復毗鄰而居（其住所門牌號碼均為臺中市西屯區協和
    里協和南巷九號），於民國九十三年九月二十九日凌晨零時四十五分許，乙○○
    自外返家時，在門口遇見丙○○，乃央請丙○○將回收之垃圾堆放整齊，勿堆積
    於其門口，丙○○因而心生不悅，先基於傷害之犯意，以手推倒乙○○，致乙○
    ○左手臂挫傷，乙○○乃起身反抗、迴擋，丙○○因而更加不滿，竟變更前開傷
    害之犯意為殺人之犯意，返家取出柴刀一把後，即回到乙○○家門口，右手持該
    柴刀，由上往下砍向乙○○之頭部及頸部五至六次，並頻呼喝：「要給你死！」
    ，乙○○見狀乃隨手撿拾地上木板抵抗未果，木板反遭丙○○以柴刀砍斷，乙○
    ○之左手掌及軀幹已遭丙○○以柴刀劃傷，待乙○○再持其配偶林秀春交付之鋁
    棒防禦後，丙○○始停止揮砍，乙○○因抵擋得宜，始倖免於難，惟仍遭丙○○
    以柴刀劃傷，而受有左手掌、軀幹部開放性傷口之傷害。林秀春於丙○○砍殺乙
    ○○之過程中報警處理，警方據報後旋於同日零時五十八分到場，丙○○仍持柴
    刀在手，警員乃拔槍喝令丙○○棄械投降，惟丙○○乃趁隙躲回家中，經警破門
    後將之逮捕，並扣得柴刀一把。
二、案經乙○○訴由臺中市警察局第六分局報告臺灣臺中地方法院檢察署檢察官偵查
    起訴。
    理  由
一、訊據被告丙○○對於右揭犯罪事實，於警詢、偵查、本院準備程序及審理時均坦
    認不諱（見偵卷第六至八、二七至二九、三八、三九頁、本院準備程序筆錄第二
    頁、審理筆錄第六頁），核與告訴人乙○○於警詢、偵查及本院審理時指訴：伊
    回家看到被告撿一堆垃圾放在伊家門口，伊即叫被告將垃圾放整齊，不要堆積在
    伊家門口，被告不高興，就將伊推倒，造成伊左前臂受傷，伊即起身反抗、迴擋
    ，被告就回家拿柴刀邊砍向伊邊說：「要給你死！」，伊拿木板抵抗，木板即被
    柴刀砍斷，伊左手掌及胸前亦被柴刀劃到，伊叫配偶去拿鋁棒讓伊抵抗，待被告
    看到伊手持鋁棒，就未再繼續砍伊等語相符（見偵卷第一○、一一、三八、三九
    頁、本院審理筆錄第二、三頁），並經證人即告訴人之配偶林秀春於警詢陳述：
    聽到告訴人與被告在屋外起爭執，被告並大聲吼叫，乃外出察看，即見到被告持
    柴刀追逐告訴人，告訴人則持一約九十公分長之木板抵抗，並說：「我是你阿兄
    ，你竟拿刀要殺我」等語甚詳，且有澄清醫院所出具之診斷證明書一紙（見偵卷
    第一六頁）在卷可稽，復有扣案之柴刀一把可資佐憑。又查：
  (一)按殺人與傷害人致死之區別，應以有無殺意為斷，其受傷之多寡，及是否為致命
    部位，有時雖可藉為認定有無殺意之心證，究不能據為絕對標準，最高法院著有
    十八年上字第一三○九號判例可資參照。又刑法關於犯罪之故意，係採希望主義
    。直接故意，須行為人對於構成犯罪之事實具備明知及有意使其發生之兩個要件
    ；間接故意，須行為人對於構成犯罪之事實預見其發生，且其發生不違背行為人
    本意始能成立。而行為人有無犯罪之故意，乃個人內在之心理狀態，惟有從行為
    人之外在表徵及其行為時之客觀情況，依經驗法則審慎判斷，方能發現真實（最
    高法院八十八年度臺上字第一四二一號判決意旨參照）。
  (二)查本件初因告訴人要求被告勿將回收之垃圾堆積於其門口，而引發二人爭執，被
    告僅徒手推倒告訴人，致告訴人受有左手臂挫傷之傷害，堪認其當時應僅有傷害
    之故意。嗣因告訴人起身反抗、迴擋，被告始返家取出柴刀，往告訴人之頭、頸
    部猛砍。而頭部乃人體極脆弱之部位，任何外力撞擊均有可能導致死亡之結果；
    而頸部復有大動脈、靜脈及氣管等重要器官，如以利刃刺砍，足以置人於死，被
    告為心智成熟之男子對此當亦有所知悉，竟猶手持柴刀，往告訴人之頭部及頸部
    猛砍，再徵諸告訴人用以防禦之木板亦遭被告以柴刀砍斷，足徵被告當時用力甚
    猛，復佐以被告手持柴刀砍殺告訴人時，仍頻呼喝：「要給你死！」，均足以證
    明被告確於返家取出柴刀之際，即由傷害之犯意變更為殺人之犯意甚明。
  (三)綜上所述，本件事證明確，被告殺人未遂犯行堪以認定，應予依法論科。
二、按行為人雖初以傷害之故意，實行傷害行為，行為中或甫於行為後，復實行殺害
    之故意行為，則因傷害與殺人之罪質相同，如侵害之法益同一，應逕論以殺人罪
    。此觀諸最高法院五十三年臺上字第九八三號判例：「上訴人於行竊時，因被事
    主發覺，遂加暴力，使其不能抗拒，迨將事主擊倒勒斃，然後取財逃逸，自屬於
    財物未經入手之際，變更竊盜之犯意為強盜行為，依特別法優於普通法之原則，
    應構成懲治盜匪條例第二條第一項第六款強劫而故意殺人之罪」，認行為人雖先
    基於竊盜故意著手竊盜，嗣後變更犯意為強盜故意，亦僅論以強盜罪名之意旨，
    可資為參考。是核被告所為，係犯刑法第二百七十一條第二項、第一項之殺人未
    遂罪。又按刑法上所謂中止未遂，係指行為人已著手於犯罪之實行，因自己之意
    思而中止進行；或雖已實行，而以己意防止其結果之發生，因之未發生犯罪之結
    果而言。是行為人若已著手於犯罪之實施，且其行為已有發生結果之危險，而於
    結果尚未發生前，縱因己意而消極中止其犯行，然未積極採取防果行為，而係因
    其他防果原因之發生，致未發生結果者，仍屬因外力介入，致犯罪未遂之普通未
    遂即障礙未遂，而與中止未遂有間（最高法院九十一年度臺上字第四八八九號判
    決意旨參照）。查被告以殺人之故意持柴刀朝告訴人頭、頸部砍去，嗣因告訴人
    持鋁棒抵擋，被告始作罷而未繼續砍殺告訴人，是告訴人未發生死亡之結果，顯
    係因告訴人以鋁棒抵擋得宜，始倖免於難，並非被告之己意中止犯行，屬障礙未
    遂，而非中止未遂，應依刑法第二十六條前段之規定減輕其刑。爰審酌被告僅因
    與告訴人發生口角爭執，即訴諸暴力解決，甚值非難，且迄今未與告訴人達成和
    解，獲得告訴人原諒，復於本院審理時表示對於此舉並不後悔，顯見並無悔悟之
    心，惟念及告訴人所受傷勢尚輕，損害不大，且被告犯罪後坦認犯行，態度尚佳
    等一切情狀，量處如主文所示之刑。扣案之柴刀一支，為被告所有，且為犯本案
    所使用之物，業據被告陳明在卷，爰依法宣告沒收。
據上論斷，應依刑事訴訟法第二百九十九條第一項前段，刑法第二百七十一條第二項
、第一項、第二十六條前段、第三十八條第一項第二款，判決如主文。
中      華      民      國      九十三    年    十二    月    三十一    日
                                臺灣臺中地方法院刑事第四庭
                                    審判長法  官  張  靜  琪
                                          法  官  賴  妙  雲
                                          法  官  郭妙  俐
右正本證明與原本無異。
如不服本判決，應於送達後十日內向本院提出上訴狀 （須附繕本） ，上訴於台灣高等
法院台中分院。
                                          書記官
中      華      民      國      九十三    年    十二    月    三十一    日
附錄論罪科刑法條
刑法第二百七十一條
殺人者，處死刑、無期徒刑或十年以上有徒刑。
前項之未遂犯罰之。
預備犯第一項之罪者，處二年以下有期徒刑。
